【裁判字號】    97,訴,920
【裁判日期】    970414
【裁判案由】    違反毒品危害防制條例
【裁判全文】
臺灣彰化地方法院刑事判決               97年度訴字第920號
公  訴  人  臺灣彰化地方法院檢察署檢察官
被      告  甲○○
上列被告因違反毒品危害防制條例案件，經檢察官提起公訴（97
年度毒偵字第514 、609 、832 號），本院依簡式審判程序審理
，判決如下：
    主  文
甲○○施用第一級毒品，累犯，處有期徒刑捌月；又施用第一級
毒品，累犯，處有期徒刑捌月；又施用第一級毒品，累犯，處有
期徒刑捌月。應執行有期徒刑壹年拾月。
    犯罪事實
一、甲○○前於民國95年間因施用毒品案件，經本院以95年度訴
    字第1818號刑事判決判處有期徒刑7 月確定，甫於96年7 月
    16日縮刑期滿執行完畢。又因施用毒品案件，經本院以88年
    度毒聲字第73號裁定送觀察、勒戒後，認有繼續施用毒品傾
    向，再經本院以88年度毒聲字第1700號裁定令入戒治處所施
    以強制戒治1 年，因執行成效良好認無繼續戒治必要，由本
    院以88年度毒聲字第4030號裁定停止戒治，所餘戒治期間並
    付保護管束，惟其於保護管束期間因違反保護管束應遵守事
    項情節重大，再由本院以89年度毒聲第139 號裁定撤銷停止
    戒治，令入戒治處所施以殘餘期間之強制戒治，迄於90年1
    月4 日執行完畢釋放。詎仍不知悔改，明知海洛因業經公告
    列為毒品危害防制條例第2 條第2 項所列管之第1 級毒品，
    不得非法持有、施用，(一)竟基於施用第1 級毒品海洛因之犯
    意，於96年10月29日下午11時許，在彰化縣鹿港鎮彰濱工業
    區外之海邊某處，以將海洛因粉末摻水混合後再以針筒注射
    之方式，施用第1 級毒品海洛因1 次；(二)又另基於施用第1
    級毒品海洛因之犯意，於96年12月9 日下午11時30分許，在
    彰化縣鹿港鎮彰濱工業區○○道路下某處，以將海洛因粉末
    摻水混合後再以針筒注射之方式，施用第1 級毒品海洛因1
    次；(三)復另基於施用第1 級毒品海洛因之犯意，於96年12月
    26日下午10時許，在彰化縣鹿港鎮彰濱工業區某處空屋內，
    以將海洛因粉末摻水混合後再以針筒注射之方式，施用第1
    級毒品海洛因1 次。嗣先於96年11月1 日下午3 時許，為警
    持定期採尿通知書通知其到案而查獲；又於96年12月10日上
    午11時30分許，為警持臺灣彰化地方法院檢察署檢察官核發
    之強制採尿許可書命其強制到案而查獲；再於96年12月27日
    上午11時許，為警在彰化縣鹿港鎮街○里○○街11號經盤查
    而查獲。嗣經警分別採集其尿液送驗，結果均呈嗎啡陽性反
    應，始查悉上情。
二、案經彰化縣警察局鹿港分局分別報請臺灣彰化地方法院檢察
    署檢察官偵察起訴。
    理  由
一、本件被告所犯係死刑、無期徒刑、最輕本刑為3 年以上有期
    徒刑以外之罪，其於準備程序就前揭被訴事實為有罪之陳述
    ，經受命法官告知簡式審判程序之旨，並聽取其與公訴人之
    意見後，本院認無不得或不宜改依簡式審判程序進行之處，
    爰依刑事訴訟法第273 條之1 第1 項、第284 條之1 ，裁定
    本案由受命法官獨任進行簡式審判程序，合先敘明。
二、上揭犯罪事實，業經被告於警、偵訊及本院審理時（參見本
    院97年4 月7 日審判筆錄）坦承不諱，且其於96年11月1 日
    、96年12月10日、96年12月27日分別為警查獲時所採驗之尿
    液，經臺灣彰化地方法院檢察署委託警方送請詮昕科技股份
    有限公司檢驗結果，均呈嗎啡陽性反應，此有彰化縣警察局
    鹿港分局委託檢驗尿液代號與真實姓名對照認證單及該公司
    96年11月15日、96年12月19日、97年1 月9 日編號6B080141
    、6C130108、00000000號濫用藥物尿液檢驗報告各1 紙附卷
    可稽。參諸醫學臨床實驗及根據英國藥學會出版之文獻
    Clarke's Isolation and Identification of Drugs乙書第
    293頁載：海洛因經注射入人體後，在體內迅速水解成
    6-Monoacety I morphine，再緩緩繼續水解成嗎啡，然後再
    循嗎啡之代謝方式排出，同書第431 頁至第432 頁並載有：
    嗎啡經注射入人體後，約50％以上於8 小時內自尿中排出，
    至24小時排出約90％，但48小時後仍有微量可檢出等語。此
    外，按通常健康成人一次注射嗎啡15公絲，而以現行採用蟻
    醛酸試液及鉬鋑銨酸試液檢檢驗其尿液時，注射後8 小時內
    所排尿液易於檢出；8 小時至24小時，視其取尿時間及尿量
    多寡，可能檢出；至24小時以後所排之尿液，用上述方法已
    難檢出，亦據行政院衛生署藥物食品檢驗局73年11月30日（
    73）藥檢壹字第030221號函釋明確。是依上開說明，佐以被
    告前揭尿液檢驗報告，足徵被告前開施用第1 級毒品海洛因
    之自白核與事實相符，堪可採為論罪科刑之依據。
三、按犯毒品危害防制條例第10條施用第1 、2 級毒品之罪者，
    檢察官應先聲請法院裁定將被告令送勒戒處所觀察、勒戒，
    經觀察、勒戒後，認有繼續施用毒品傾向者，應由檢察官聲
    請法院裁定令入戒治處所施以強制戒治，且經強制戒治執行
    完畢釋放後，5 年內再犯第10條之罪，檢察官應依一般刑事
    訴訟程序予以起訴論罪科刑，此觀諸毒品危害防制條例第20
    條第1 項、第2 項、第23條第2 項前段規定自明。次按修正
    毒品危害防制條例就施用毒品者，僅於「初犯」及「5 年後
    再犯」二種情形，有其追訴條件之限制，即須於初犯經觀察
    、勒戒或強制戒治釋放後，5 年內均無施用毒品之行為，始
    能認其前所實施之觀察、勒戒或強制戒治已足遮斷毒癮，而
    得於5 年後再犯時，再予適用初犯之規定，重行觀察、勒戒
    等程序；倘5 年內已經再犯，被依法追訴處罰，縱其第3 次
    （或第3 次以上）施用毒品之時間在初犯釋放5 年以後，即
    與「5 年後再犯」之情形有別，且因已於「5 年內再犯」，
    顯見其再犯率甚高，原實施觀察、勒戒或強制戒治，已無法
    收其實效，而無5 年戒斷期之存在，自無再經觀察、勒戒及
    強制戒治之必要，應由檢察官逕行起訴（最高法院95年度台
    非字第59號判決、95年度台非字第65號判決及95年度第7 次
    刑事庭會議決定足資參照）。經查，本件被告曾因施用毒品
    案件，經本院以88年度毒聲字第73號裁定送觀察、勒戒後，
    認有繼續施用毒品傾向，再經本院以88年度毒聲字第1700號
    裁定令入戒治處所施以強制戒治1 年，因執行成效良好認無
    繼續戒治必要，由本院以88年度毒聲字第4030號裁定停止戒
    治，所餘戒治期間並付保護管束，惟其於保護管束期間因違
    反保護管束應遵守事項情節重大，再由本院以89年度毒聲第
    139 號裁定撤銷停止戒治，令入戒治處所施以殘餘期間之強
    制戒治，迄於90年1 月4 日執行完畢釋放；復於92年間因施
    用毒品案件，經本院以92年度訴字第802 號刑事判決判處有
    期徒刑1 年8 月確定之事實，有臺灣高等法院被告前案紀錄
    表、臺灣彰化地方法院檢察署刑案資料查註紀錄表各1 份附
    卷可參，揆諸前開最高法院判決，因被告在90年後之5 年內
    ，業有施用毒品之行為，則本次被告於96年間再次施用毒品
    ，即與5 年後再犯之情形有別，自應逕行起訴。
四、查海洛因為毒品危害防制條例第2 條第2 項所明定之第1 級
    毒品，是核被告所為，係犯同制條例第10條第1 項之施用第
    1 級毒品罪。被告於此期間持有第1 級毒品並進而施用，其
    持有之低度行為應為施用之高度行為所吸收，均不另論持有
    毒品之罪。又被告前於95年間因施用毒品案件，經本院以95
    年度訴字第1818號刑事判決判處有期徒刑7 月確定，甫於96
    年7 月16日縮刑期滿執行完畢等情，有臺灣高等法院被告前
    案紀錄表1 份在卷可按，其於有期徒刑執行完畢後5 年內，
    故意再犯本件最重本刑為有期徒刑以上之3 罪，為累犯，均
    應依刑法第47條第1 項之規定，加重其刑。爰審酌被告前有
    施用毒品之不良素行，歷經觀察、勒戒程序後，仍未能徹底
    戒絕毒品，顯見意志不堅，有失政府制定毒品危害防制條例
    之立法美意，本不宜寬貸，惟念其施用毒品乃自戕一己之身
    體健康，尚未害及他人，且犯後始終坦承犯行，暨其智識程
    度、生活狀況等一切情狀，分別量處如主文所示之刑，並定
    其應執行刑，以示懲戒。
據上論斷，應依刑事訴訟法第273 條之1 第1 項、第299 條第1
項前段，毒品危害防制條例第10條第1 項，刑法第11條前段、第
47條第1 項、第51條第5 款，判決如主文。
本案經檢察官蔡明達到庭執行職務。
中    華    民    國    97    年    4     月    14    日
                  刑事第一庭    法      官  胡宜如
以上正本證明與原本無異。
如不服本判決，應於送達後10日內向本院提出上訴狀，上訴書狀
應敘述具體理由（須附繕本）。
中    華    民    國    97    年    4     月    14    日
                                書  記  官  蕭秀吉
附錄本案論罪科刑法條：
毒品危害防制條例第10條
施用第一級毒品者，處 6 月以上 5 年以下有期徒刑。
施用第二級毒品者，處 3 年以下有期徒刑。


司法院資訊處製作；財團法人民間司法改革基金會備份。
